最高法院刑事判決　　　　　　　　　 111年度台上字第1158號
上　訴　人　李啓彰
 
 
　　　　　　許祺棓
 
 
上列上訴人等因違反毒品危害防制條例案件，不服臺灣高等法院
臺中分院中華民國110年9月29日第二審判決（110 年度上訴字第
1424號，起訴案號：臺灣臺中地方檢察署110 年度偵字第3384號
），提起上訴，本院判決如下：
    主  文
上訴駁回。
    理  由
一、按刑事訴訟法第377 條規定，上訴於第三審法院，非以判決
    違背法令為理由，不得為之。是提起第三審上訴，應以原判
    決違背法令為理由，係屬法定要件，且必須依據卷內訴訟資
    料為具體之指摘，並足據以辨認原判決已具備違背法令之形
    式者，始屬相當。本件原審綜合全案證據資料，本於事實審
    法院之推理作用，認定上訴人李啓彰、許祺棓有原判決事實
    欄所載，由䁥稱「MOSCHINO」之不詳姓名人出資購入含有第
    三級毒品4- 甲基甲基卡西酮、依替唑侖、甲基-N,N-二甲基
    卡西酮、硝甲西泮及芬納西泮，及第四級毒品硝西泮之咖啡
    包（下稱毒品咖啡包）、第三級毒品愷他命後，交由擔任俗
    稱「倉庫」之李啓彰保管，李啓彰每週可獲得新臺幣（下同
    ）1 萬5000元報酬；再由擔任俗稱「控機」之䁥稱「阿樂」
    之不詳姓名人負責以ＷeChat（即微信）通訊軟體接聽購毒
    者來電，許祺棓則以日薪1500元，擔任俗稱之「小蜜蜂」，
    依「阿樂」指示，向李啓彰領取毒品後，前往約定地點與購
    毒者進行交易，並將取得之購毒款項轉交李啓彰，4 人共同
    於民國109 年12月16日10時許，以3000元販賣上開毒品咖啡
    包6 包予林益圳之販賣第三級毒品而混合二種以上毒品之犯
    行。因而維持第一審論上訴人等以共同犯販賣第三級毒品而
    混合二種以上之毒品罪（李啓彰為累犯），量處李啓彰有期
    徒刑3年11月，許祺棓有期徒刑3年10月，並諭知相關沒收、
    追徵之判決，而駁回上訴人等在第二審之上訴，已詳述其憑
    以認定之證據及理由，核其所為之論斷，俱有卷存證據資料
    可資覆按，從形式上觀察，原判決尚無足以影響其判決結果
    之違背法令情形存在。
二、上訴人等上訴意旨：
  ㈠李啓彰上訴意旨略以：伊先前所犯詐欺案件，與本案被訴販
    賣毒品罪之本質、罪責均顯有不同，伊再犯本案不具特別惡
    性，亦無刑罰反應薄弱之情形，原判決依累犯規定加重其刑
    ，有違司法院釋字第775 號解釋意旨。原判決未審酌伊自始
    坦承犯行，犯罪情節及惡性均屬輕微，仍量處伊有期徒刑 3
    年11月，與平等及比例原則有違，有適用法則不當之違法等
    語。
  ㈡許祺棓上訴意旨略以：伊之前並無前科、素行良好，係因家
    庭經濟重擔，一時失慮而誤觸重典，僅依指示擔任送貨工作
    ，犯罪情節及惡性均屬輕微，且所得甚微，與擔任「倉庫」
    之集團核心人員李啓彰相較，惡性難謂重大，縱依毒品危害
    防制條例第17條第2 項規定減刑後，最低刑度仍屬過重，原
    判決未依刑法第59條規定酌減其刑，已有違誤。且原判決未
    慮及伊與李啓彰在集團內擔任之角色及參與程度不同，李啓
    彰尚有應依累犯規定加重其刑之情形，仍量處伊有期徒刑 3
    年10月，難謂符合罪刑相當及比例原則等語。
三、惟是否依累犯規定加重其刑，以及有無刑法第59條酌減其刑
    規定之適用及刑之量定，均屬事實審法院之職權。故關於累
    犯之加重，若符合司法院釋字第775 號解釋意旨（與被告前
    後所犯各罪類型、罪名是否相同或罪質是否相當，並無必然
    之關連），而刑法第59條酌減其刑規定之適用及刑之量定，
    亦符合法律規定之要件與範圍，且於裁量權之行使無所逾越
    或濫用，而無明顯違背公平、比例及罪刑相當原則者，自不
    能任意指為違法，而執為適法之第三審上訴理由。原判決已
    說明：依本案犯罪情節，李啓彰並非一時失慮之偶發犯罪，
    顯見其前案徒刑執行並無成效，依累犯規定加重其刑，與上
    開解釋意旨無違。而依許祺棓之智識程度，應知毒品咖啡包
    對於社會危害至深，為國家所禁絕，仍從事販賣行為，在客
    觀上尚不足引起一般同情，並無刑法第59條酌減其刑規定之
    適用。復敘明第一審量刑時已以上訴人等之責任為基礎，並
    斟酌刑法第57條各款所列一切情狀，量處李啓彰有期徒刑 3
    年11月，許祺棓有期徒刑3 年10月，並無違誤，應予維持之
    理由（見原判決第8至9頁），核所量刑度未逾越法定刑度，
    亦無濫用裁量之情事，或違反公平、比例及罪刑相當原則，
    自不容任意指為違法。而上訴人等共同分工販賣毒品，2 人
    所擔任之角色、參與程度尚難謂有明顯之輕重，上訴人等上
    訴意旨徒就原審量刑職權之適法行使，再事爭執，顯不足據
    以辨認原判決已具備違背法令之形式。揆之首揭說明，其等
    上訴為違背法律上之程式，應予駁回。
據上論結，應依刑事訴訟法第395 條前段，判決如主文。
中    華    民    國   111    年    3     月    17    日
                  刑事第四庭審判長法  官  林  立  華  
                                  法  官  謝  靜  恒  
                                  法  官  林  瑞  斌  
                                  法  官  李  麗  珠  
                                  法  官  王  敏  慧  
本件正本證明與原本無異
                                  書記官 
中    華    民    國   111    年    3     月    21    日